【裁判字號】    89,易,1223
【裁判日期】    890712
【裁判案由】    侵占
【裁判全文】
臺灣桃園地方法院刑事判決                        八十九年度易字第一二二三號
    公  訴  人  臺灣桃園地方法院檢察署檢察官
    被      告  甲○○
右列被告因侵占案件，經檢察官提起公訴（八十八年度偵字第一一八八、一二二五號
），本院判決如左：
        主  文
甲○○意圖為自己不法之所有，而侵占自己持有他人之物，處有期徒刑肆月。
        事  實
一、甲○○前曾有妨害自由、業務過失傷害、傷害等前科，最近一次為於民國八十七
    年間因妨害自由案件，經本院判處有期徒刑三月，如易科罰金，以三百元折算一
    日（無故侵入住居罪部分）及有期徒刑四月，如易科罰金，以三百元折算一日（
    恐嚇危害安全部分），應執行有期徒刑六月，如易科罰金，以三百元折算一日確
    定，刑期起算日八十八年九月三日，指揮書執畢日期八十九年三月二日（不構成
    累犯）。明知其於八十四年五月二十五日在台北市○○路七十七號與丙○○通有
    限公司（下稱嘉德公司）及乙○○所簽訂汽車買賣契約書，係向乙○○購買其懸
    掛嘉德公司所有ＣＨ－０五二號（起訴書誤載為ＧＨ－０五二號）車牌之營業用
    小客車一部（福特廠1300型、一九九二年出廠、引擎號碼：N0000000H），三方
    並約定由甲○○受讓乙○○參加嘉德公司營業之權利而得使用上開ＣＨ－０五二
    號車牌、行車執照，惟所上開ＣＨ－０五二號牌、照有權仍為嘉德公司所有，甲
    ○○於參加營業之期間並應按期繳納服務費及該車之燃料費、牌照稅、違規罰款
    等費用予嘉德公司，詎甲○○自八十五年七月六日起，即未再依約繳款，並基於
    為自己不法所有之意圖，將嘉德公司所有交甲○○持有保管使用之上開汽車牌牌
    二面及行車執照一張侵占入己，拒不返還，並繼續使用之。
二、案經丙○○通有限公司代表人劉景陽訴由台灣台北地方法院檢察署呈請台灣高等
    法院檢察署核轉台灣桃園地方法院檢察署檢察官偵查起訴。
        理  由
一、訊據被告甲○○固坦承於右揭時、地，向乙○○購買上開計程車而與乙○○、告
    訴人嘉德公司訂有契約，惟矢口否認有何侵占犯行，辯稱：當初伊係以新台幣十
    六萬元買斷該計程車及牌照，其中ＣＨ－０五二號車牌賣十萬元、車子賣六萬元
    ，契約書係嘉德公司以靠行手續之名義騙伊簽訂，且伊要將牌照反還給嘉德公司
    ，是丁○不要的云云，惟查右揭事實，業經告訴人嘉德公司代理人丁○於偵審中
    指訴綦詳，核與證人即出售上開小客車之乙○○證稱：伊所出售予甲○○之車號
    ＣＨ－０五二號小客車為靠行營業車，係在八十四年五月二十四日在台北市○○
    路七十七號賣給甲○○，而該車係靠行嘉德公司營業，而該ＣＨ－０五二號車牌
    係向嘉德公司租用的，無法辦理個人過戶，當時甲○○亦很清楚，賣車時伊有帶
    甲○○去嘉德公司，買賣標的僅是車子本身而已，不包括ＣＨ－０五二號車牌及
    行車執照，牌、照仍屬嘉德公司所有，甲○○買下車子仍靠行營業等語之情節相
    符（見台灣桃園地方法院檢察署八十九年度偵緝字第一一六九號第十三頁反面、
    本院八十九年五月三十一日筆錄），且上開買賣契約書第四條規定：「該車車身
    （按即福特廠1300型、一九九二年出廠、引擎號碼：N0000000H）產權歸屬乙方
    （甲○○）所有，營業牌照歸屬丙方（嘉德公司）所有，．．．。」，有卷附之
    上開買賣契約書乙紙在卷足憑，雖被告辯稱：其要將ＣＨ－０五二號牌、照反還
    給嘉德公司，是丁○不要的云云，然查被告既辯稱：已將該車及ＣＨ－０五二號
    牌照以十六萬元買斷云云（台灣桃園地方法院檢察署八十八年度偵字第五二三八
    號卷第九頁反面），復又辯稱：要將該車ＣＨ－０五二號牌照反還給嘉德公司，
    是丁○不要的云云（見本院八十九年六月二十八日筆錄），則被告既辯稱其已將
    該營業車即ＣＨ－０五二號牌照買斷，則該牌照即歸被告所有，當無再行反還嘉
    德公司之理，且被告若已買斷上開營業小客車為何不辦理過戶？是被告所辯即與
    事實不符且悖於常情，委無足採；而上開ＣＨ－０五二號牌、照係屬告訴人嘉德
    公司所有，被告應反還之，亦有台灣臺北地方法院八十六年度北簡字第一○一九
    六號宣示判決筆錄、民事判決確定書影本各一份在卷足資佐證，是ＣＨ－０五二
    號車牌即行車執照卻係告訴人嘉德公司所有無誤。（二）又被告自八十七年七月
    六日起，既未再依約支付應負費用，經告訴人嘉德公司催討卻又未將車牌歸還，
    繼續使用該ＣＨ－０五二號車牌營業並違規而分別經桃園縣、苗栗縣警察局告發
    ，且繼續使用該車，業經告訴人嘉德公司代理人丁○指訴在卷，而該營業小客車
    並未依限期參家定期檢驗，而於八十七年三月三十日經逕行註銷牌照，亦有台北
    市交通事件裁決所八十九年六月十二日北市裁二字第八九六七六三一五００號函
    及ＣＨ－０五二號營業小客車違規查詢表（含違規通知單：桃園縣警察局舉發違
    反道路交通道路管理事件通知單二紙、苗栗縣警察局舉發違反道路交通道路管理
    事件通知單一紙）、汽車車籍資料、車籍異動歷史影本各乙份及台北市交通事件
    裁決所處理違反道路交通管理事件易處處分書二紙、車號ＣＨ－０五二號營業小
    客車違規行駛之照片二幀暨台北市政府交通局處理違反道路交通事件註銷汽車牌
    照處分通知書乙紙在卷足憑，足見被告確將ＣＨ－０五二號車牌、行車執照，侵
    占入己，並違規行駛，致ＣＨ－０五二號牌照遭主管機關註銷無誤；是被告所辯
    顯係卸責之詞，不足採信。（三）又被告聲請傳喚證人乙○○與其對質，然查證
    人乙○○迭於偵審中出庭作證，又卷附之證人乙○○證詞筆錄可稽，且本案已臻
    明確，本院認無再行傳喚證人乙○○與被告對質、作證之必要，附此敘明。事證
    明確，被告犯行洵堪認定。
二、查被告先向他人租用車牌、行車執照而持有之，嗣易持有為所有之意思，將之侵
    占入己，核其所為，係犯刑法第三百三十五條第一項之侵占罪。爰審酌被告犯罪
    動機、目的、手段、所生之危害、尚未與告訴人公司達成和解、賠償損害及犯後
    之態度等一切情狀，量處如主文所示之刑，以示懲儆。
據上論斷，應依刑事訴訟法第二百九十九條第一項前段，刑法第三百三十五條第一項
、罰金罰鍰提高標準條例第一條前段，判決如主文。
本案經檢察官張尹敏到庭執行職務。
中      華      民      國      八十九      年      七    月    十二    日
                                臺灣桃園地方法院刑事第四庭
                                      法  官   邱滋杉
右正本證明與原本無異。
如不服本判決，應於判決送達後十日內向本院提出上訴狀( 應附繕本 )，上訴於
臺灣高等法院。
                                      書記官   許世賢
中        華        民        國   八十九   年   八   月    一    日
附論罪科刑依據之法條：
刑法第三百三十五條
意圖為自己或第三人不法之所有，而侵占自己持有他人之物者，處五年以下有期徒刑
、拘役或科或併科一千元以下罰金。
前項之未遂犯罰之。


司法院資訊處製作；財團法人民間司法改革基金會備份。
